臺灣板橋地方法院民事判決　　　　　　　96年度婚字第879 號
原　　　告　甲○○
訴訟代理人　洪戩穀　律師
被　　　告　賴子卿
上列當事人間請求離婚事件，本院判決如下：
    主      文
准原告與被告離婚。
訴訟費用由被告負擔。
    事      實
甲、原告方面：
  一聲明：如主文所示。
　二陳述：
    (一)原告與被告於民國六十七年九月二十三日結婚，婚後共同
      居住於台北縣板橋市○○○路六十三巷二號五樓，嗣被告
      於七十年八月間入伍服役，同年十二月自軍中逃亡，經陸
      軍總司令部以七十一年一月十二日通乙案字第○○一號令
      通緝在案，逃亡期間匿居於台南、高雄、屏東等縣市，結
      識訴外人莊錦春，被告於七十二年四、五月與莊錦春交往
      期間，獲悉莊錦春出資購買坐落於台南市○○路三一三巷
      七十弄四十之三號鎮山大豐新城公寓式住宅一戶，擬將產
      權登記為莊錦春之姊莊金枝名義，即對莊錦春佯稱願代為
      辦理相關產權登記手續，莊錦春因事忙不克親自辦理，遂
      將其姐莊金枝之身分證及印章委由化名「陳元松」之被告
      辦理，詎被告竟冒用莊金枝之身分，盜用莊金枝之印章，
      偽蓋於支票存款往來約定書，並偽簽莊金枝之名署押於上
      開申請書上，向台南市第六信用合作社開元分社提出申請
      ，開立支票存款帳號，使台南市第六信用合作社開元分社
      據以核准第五○八二九號支票帳戶，並發給被告空白支票
      二百張，被告領取後，偽造莊金枝名義簽發支票一百五十
      三張分別持向訴外人張金發、林進生等詐騙現款，嗣經訴
      外人莊金枝以兩造為共犯而提出告訴，經台灣板橋地方法
      院檢察署以七十二年度偵字第八六五四號提起公訴，認定
      被告觸犯行使偽造私文書、偽造有價證券、詐欺取財、使
      公務員登載不實之偽造文書罪嫌，檢察官並認原告與被告
      互有犯意聯絡及行為分擔，同為行使偽造私文書罪嫌之共
      同正犯，有台灣板橋地方法院檢察署七十二年偵字第八六
      五四號起訴書影本一件在卷可稽。
    (二)原告因不知上情，於檢察官偵查期間及臺灣臺北地方法院
      板橋分院審理期間均未到庭，致遭該院於七十三年六月十
      五日以北板分曜刑思七十三訴四六四緝字第○四三○號通
      緝書對原告發佈通緝，嗣原告經通緝到案，始知自己與被
      告被訴觸犯上開罪刑，幸經鈞院審理後，認定原告並未涉
      案，而判決原告無罪確定。
    (三)被告自七十年間自軍中服役逃亡後，即未再與原告共同居
      住生活，於此期間內，被告從未與原告聯繫，迄今音訊全
      無，而原告於八十六年間，亦已搬離兩造上開共同住處，
      遷至台南縣新營市○○街三十一巷三十七號即原告娘家住
      處，嗣於九十四年間，再搬遷至台南市○區○○街三十五
      號二樓，十餘年來，雙方處於分居狀態，兩造之婚姻關係
      ，可謂名存實亡。且被告上述所為，被告對原告造成精神
      上莫大之痛苦，早已逾常人所能忍受之程度，而兩造間之
      感情因此產生裂痕，要無復合可能，兩造間之婚姻亦因而
      無法繼續維持，為此狀請鈞院准予判決離婚。
  三證據：提出兩造戶籍謄本二件、台灣台北地方法院板橋分院
    檢察處七十二年偵字第八六五四號起訴書影本、臺灣臺北地
    方法院板橋分院七十三年六月十五日北板分曜刑思七十三訴
    四六四緝字第○四二八號及第○四三○號通緝書影本、台灣
    板橋地方法院八十三年度訴緝字第七十七號刑事判決書、臺
    灣高等法院八十四年度上訴字第五九六號刑事判決書影本各
    一件為證。
乙、被告方面：
    被告未於言詞辯論期日到場，亦未提出書狀作何聲明或陳述
    。
    理      由
甲、程序方面：
    被告經合法通知，未於言詞辯論期日到場，查無民事訴訟法
    第三百八十六條各款所列情形，依原告之聲請，由其一造辯
    論而為判決。
乙、得心證之理由：
  一兩造係夫妻，且現仍在婚姻關係存續中，有原告提出之戶籍
    謄本二件為憑。
  二原告上開所主張被告於婚後入伍服役，嗣自軍中逃亡，逃亡
    期間，化名「陳元松」結識訴外人莊錦春，獲悉莊錦春出資
    購買坐落於台南市○○路三一三巷七十弄四十之三號鎮山大
    豐新城公寓式住宅一戶，擬將產權登記為莊錦春之姊莊金枝
    名義，即對莊錦春佯稱願代為辦理相關產權登記手續，詐使
    莊錦春將其姐莊金枝之身分證及印章委由被告辦理，詎被告
    竟冒用莊金枝之身分，盜用莊金枝之印章，向台南市第六信
    用合作社開元分社冒領空白支票二百張，被告領取後，遂偽
    造莊金枝名義簽發支票一百五十三張，分別持向訴外人張金
    發、林進生等詐騙現款，經訴外人莊金枝遂以兩造為共犯而
    提出告訴，並經台灣台北地方法院板橋分院檢察處檢察官提
    起公訴，認定原告與被告共犯行使偽造私文書、偽造有價證
    券、詐欺取財、使公務員登載不實之偽造文書罪嫌，幸經本
    院審理後，認定原告並未涉案，而判決原告無罪確定，以及
    被告自七十年間起從軍中服役逃亡後，即未再與原告共同居
    住生活，十餘年來雙方處於分居狀態等情，業經原告提出台
    灣台北地方法院板橋分院檢察處七十二年偵字第八六五四號
    起訴書影本、臺灣臺北地方法院板橋分院七十三年六月二十
    五日北板分曜刑思七十三訴四六四緝字第○四二八號及第○
    四三○號通緝書影本、台灣板橋地方法院八十三年度訴緝字
    第七十七號刑事判決書、臺灣高等法院八十四年度上訴字第
    五九六號刑事判決書影本各一件為證，且有本院依職權調取
    被告之前案紀錄表在卷可稽。再參以被告經合法通知，既未
    於言詞辯論期日到場爭執，亦未提出任何書狀答辯以供斟酌
    ，自堪信原告之主張為真正。
  三按民法第一千零五十二條第二項前段規定：「有前項以外之
    重大事由，難以維持婚姻者，夫妻之一方得請求離婚」，其
    目的在使夫妻請求裁判離婚之事由較富彈性。是夫妻間發生
    足使婚姻難以維持之重大事由者，雖不符合該條第一項所列
    各款情形，亦無不准依該法條第二項訴請離婚之理，最高法
    院八十六年三月四日八十六年度第二次民事庭會議決議可資
    參照。其次，婚姻既係以夫妻之共同生活為目的，配偶間自
    應互相協力保持其共同生活之圓滿、安全及幸福，是故夫妻
    本應相互尊重以增進情感和諧及誠摯之相處，此為維持婚姻
    之基礎，若此基礎不復存在，致夫妻無法共同生活，無復合
    可能者，即應認有難以維持婚姻之重大事由存在。查：本件
    被告於婚姻存續期間，既有前述於服役期間逃亡，並連累原
    告遭提起公訴之行為，令原告無端身陷官非，是被告所為顯
    已嚴重危害婚姻生活中應有互敬互愛之本質，兩造間誠摯情
    感，因而亦生不可彌補之裂痕，已難期兩造再有共同圓滿、
    安全及幸福之婚姻生活，其情形已構成難以維持婚姻之重大
    事由，而此項重大事由，又非可歸責原告，是原告據以訴請
    判決與被告離婚，為有理由，應予准許。
丙、結論：本件原告之訴，為有理由，並依民事訴訟法第三百八
    十五條第一項前段、第七十八條，判決如主文。
中　　華　　民　　國　　96　　年　　9 　　月　　26　　日
                              家事法庭法　官　余來炎
以上正本係照原本作成。
如不服本判決，應於判決送達後二十日內向本院提出上訴狀。
中　　華　　民　　國　　96　　年　　9 　　月　　26　　日
                                      書記官  童淑敏
